【裁判字號】    99,上訴,1183
【裁判日期】    991229
【裁判案由】    毒品危害防制條例
【裁判全文】
臺灣高等法院臺南分院刑事判決        99年度上訴字第1183號
上  訴  人
即  被  告  吳明塗
上列上訴人因違反毒品危害防制條例案件，不服臺灣台南地方法
院99年度訴字第906號中華民國99年11月4日第一審判決（起訴案
號：臺灣台南地方法院檢察署99年度毒偵字第1172號），提起上
訴，本院判決如下：
    主  文
上訴駁回。
    理  由
一、依刑事訴訟法第350條、第361條、第362條、第367條規定，
    不服地方法院之第一審判決而上訴者，須提出上訴書狀，並
    應敘明具體理由，為上訴必備之程式；其所提出之書狀未敘
    述上訴理由，或僅曾以言詞陳述上訴理由者，均應於上訴期
    間屆滿後20日內補提理由書於第一審法院。第一審法院經形
    式審查，認逾期未補提上訴理由者，應定期間先命補正，逾
    期未補正者，為上訴不合法律上之程式，應以裁定駁回。倘
    已提出上訴理由，但所提非屬具體理由者，則由第二審法院
    以上訴不合法律上之程式，判決駁回。而所謂具體理由，必
    係依據卷內既有訴訟資料或提出新事證，指摘或表明第一審
    判決有何採證認事、用法或量刑等足以影響判決本旨之不當
    或違法，而構成應予撤銷之具體事由，始克當之（例如：依
    憑證據法則具體指出所採證據何以不具證據能力，或依憑卷
    證資料，明確指出所為證據證明力之判斷如何違背經驗、論
    理法則）；倘僅泛言原判決認定事實錯誤、違背法令、量刑
    失之過重或輕縱，而未依上揭意旨指出具體事由，或形式上
    雖已指出具體事由，然該事由縱使屬實，亦不足以認為原判
    決有何不當或違法者（例如：對不具有調查必要性之證據，
    法院未依聲請調查亦未說明理由，或援用證據不當，但除去
    該證據仍應為同一事實之認定），皆難謂係具體理由，俾與
    第二審上訴制度旨在請求第二審法院撤銷、變更第一審不當
    或違法之判決，以實現個案救濟之立法目的相契合，並節制
    濫行上訴（最高法院97年度台上字第892號判決意旨參照）
    。又觀諸刑事訴訟法第361條修正之立法說明三，謂「原審
    法院對上訴書狀有無記載理由，應為形式上之審查，認有欠
    缺，且未據上訴人自行補正者，應定期間先命補正，爰於第
    三項後段明定。至上訴理由是否具體，係第二審法院審查範
    圍，不在命補正之列」，故修正後該規定所指應由第一審法
    院先命補正之「上訴書狀未敘述理由」，係指上訴書狀僅聲
    明對原判決不服，就不服理由未為任何敘述，自形式上觀察
    ，可認係未提出上訴理由之情形而言，若上訴書狀對不服之
    理由已有所敘述，僅敘述不具體者，究有別於「未敘述理由
    」，自不生應依該規定命補正之問題。同此旨趣，刑事訴訟
    法第367條增列為不合法情形之「上訴書狀未敘述理由」者
    ，亦應採相同解釋。又上訴書狀已敘述上訴理由，但所述不
    「具體」者，雖非「上訴書狀未敘述理由」一語涵攝之範圍
    ，然既不符合「上訴書狀應敘述『具體』理由」之規定，仍
    屬上訴「不合法律上之程式」，且依上開立法說明，此類不
    合法，不在得補正之列，法院自毋庸命補正；而由第二審法
    院逕認上訴不合法，以判決駁回（最高法院97年度台上字第
    892號、第3599號、第3889號判決意旨參照）。
二、本件上訴人即被告吳明塗不服原判決，遵期提起上訴，上訴
    狀所載理由略以：被告於98年7月30日及99年4月14日（本案
    ）所犯施用毒品案，屬連續自戕行為，倘若依一罪一罰，連
    續判處有期徒刑，顯與毒品危害防制條例之立法本意有違。
    又被告之母現已80歲高齡，因腦中風，不良於行，無法自行
    如廁，生活完全無法自理，全仰賴被告照護，若被告入監執
    行，母親乏人照料，必有失去生命之風險。綜上，本件於法
    尚有輕判之空間云云。
三、經查：
  (一)原審以被告於準備程序中就被訴事實為有罪之陳述，經裁定
    由受命法官獨任進行簡式審判程序；且被告施用第1級毒品
    之自白，經警採尿送驗結果，確呈嗎啡陽性反應，有長榮大
    學檢驗確認報告、毒品案送驗尿液及年籍對照表在卷可證，
    並有白色粉末1包扣案可證，該白色粉末1包經鑑定結果，檢
    出第一級毒品海洛因成分（淨重0.063公克、驗餘淨重0.053
    公克），有高雄市立凱旋醫院濫用藥物成品檢驗鑑定書在卷
    可憑，足認被告自白與事實相符相符，被告確有施用第一級
    毒品犯行。核被告所為，係違反毒品危害防制條例第10條第
    1項之施用第1級毒品罪。其持有第1級毒品之低度行為，為
    進而施用之高度行為所吸收，不另論罪。復查被告於94年間
    ，因施用毒品案件，經原審法院裁定送觀察、勒戒，認有繼
    續施用之傾向，復經同院裁定強制戒治，於96年3月3日期滿
    翌日釋放，由臺灣臺南地方法院檢察署檢察官於96年3月19
    日以96年度戒毒偵字第40號為不起訴處分，有臺灣臺南地方
    法院檢察署刑案資料查註紀錄表及臺灣高等法院被告前案紀
    錄表在卷可按。被告於初犯施用毒品案件經觀察、勒戒及強
    制戒治執行完畢釋放後，於5年內再犯本案，檢察官予以起
    訴，依毒品危害防制條例第23條第2項規定，即無不合。並
    審酌被告前有施用毒品之前科，受觀察、勒戒及強制戒治之
    執行完畢，又犯本件施用第一級毒品罪，惡性較重，惟其
    本件施用之犯罪情節不重，所犯屬自戕行為與其犯後自白犯
    情，態度尚佳等一切情狀，認檢察官就本件具體求處有期徒
    刑9月，尚嫌過重，爰量處有期徒刑7月。扣案第一級毒品海
    洛因1包（淨重0.063公克、驗餘淨重0.053公克），應依毒
    品危害防制條例第18條第1項前段規定，諭知沒收銷燬之。
    經核原審對於認定被告犯罪事實及適用法律之理由，均已說
    明甚詳，量刑亦詳酌刑法第57條各款事由，堪屬妥適，於法
    並無不合。
  (二)上訴人上訴意旨以：被告於98年7月30日及99年4月14日（本
    案）所犯施用毒品案，屬連續自戕行為，倘若依一罪一罰，
    連續判處有期徒刑，顯與毒品危害防制條例之立法本意有違
    。又被告之母現已80歲高齡，因腦中風，不良於行，無法自
    行如廁，生活完全無法自理，全仰賴被告照護，若被告入監
    執行，母親乏人照料，必有失去生命之風險。綜上，本件於
    法尚有輕判之空間云云。惟查，關於量刑部分業經原審於判
    決理由詳載其量刑之依據，且施用第1級毒品之法定刑為「6
    月以上5年以下有期徒刑」，復被告前有施用毒品之前科（
    但不構成累犯），從而原判決量處上開徒刑，亦無量刑過重
    而違反比例原則之情事。原審就刑罰裁量職權之行使，既未
    逾越法律所規定之範圍，亦無濫用權限之情形，自不得認其
    量刑有何不當。至於被告於98年間所犯施用毒品案，業經檢
    察官緩起訴處分在案，有臺灣高等法院被告前案紀錄表在卷
    可按，縱嗣後被撤銷緩起訴處分，惟刑法於95年7月1日修正
    施行後，已刪除連續犯之規定，被告認法院依一罪一罰處斷
    ，有違立法本意云云，自非可採。
四、綜上，上訴人上訴意旨並無隻字片語表明第一審判決採證、
    認事、用法有何不當或違法之處，僅因其個人主觀上對法院
    量刑之期盼，請求本院從輕量刑，核其上訴意旨，要係就原
    審量刑之裁量反覆爭執，不能認為已經依據卷內既有訴訟資
    料或提出新事證，指摘或表明第一審判決有何採證認事、用
    法或量刑等足以影響判決本旨之不當或違法，自難謂係具體
    理由，依首揭說明，本件上訴並無具體理由而不合法定程式
    ，應以判決駁回，並不經言詞辯論為之。
據上論斷，依刑事訴訟法第367條前段、第372條，判決如主文。
中    華    民    國    99    年    12    月    29    日
                  刑事第七庭  審判長法  官  李文福
                                    法  官  顏基典
                                    法  官  陳顯榮
以上正本證明與原本無異。
如不服本判決應於收受送達後10日內向本院提出上訴書狀，其未
敘述上訴理由者，並得於提起上訴後10日內向本院補提理由書（
均須按他造當事人之人數附繕本）「切勿逕送上級法院」。
                                    書記官  劉岳文
中    華    民    國    99    年    12    月    30    日

司法院資訊處製作；財團法人民間司法改革基金會備份。
